---
title: "Упражнение 4"
author: "Кудлай Яна"
date: "31 03 2021"
output: html_document
---


## Вариант № 16

```{r setup, include=FALSE}

# загрузка пакетов
library('ISLR')         # загружаем пакет
library('GGally')       # графики совместного разброса переменных
library('lmtest')       # тесты остатков регрессионных моделей
library('FNN')          # алгоритм kNN

knitr::opts_chunk$set(echo = TRUE)

```


## Цель: 

исследовать набор данных College {ISLR} с помощью линейной регрессионной модели. Задействовав все возможные регрессоры, сделать вывод о пригодности модели для прогноза. Сравнить с методом k ближайших соседей по MSE на тестовой выборке.


```{r, echo=FALSE}

# константы
my.seed <- 16
train.percent <- 0.85

# открываем данные
data(College)            
#?College  

# преобразуем категориальные переменные в факторы
College $Private <- as.factor(College $Private)

College  <- subset(College, select = c(Accept, Books, Personal, PhD, Private))

head(College)

str(College) 

# обучающая выборка
set.seed(my.seed)
inTrain <- sample(seq_along(College$Accept), 
                  nrow(College) * train.percent)
df.train <- College[inTrain, c(colnames(College)[-1], colnames(College)[1])]
df.test <- College[-inTrain, -1]

```


## Описание переменных

Набор данных *College*  содержит переменные:

Accept - Количество принятых заявок;

PhD - Пкт. факультета с докторскими степенями;

Books - Расчетные балансовые затраты;

Personal - Расчетные личные расходы;

Private - Фактор с уровнями Нет и Да указывающий на частный или государственный университет;

Размерность обучающей выборки: n = 777 строк, p = 4 объясняющих переменных. Зависимая переменная – *Accept*. Дискретная переменная - *Private*


## Oписательные статистики по переменным
```{r, echo=FALSE}

summary(df.train)

```


## Cовместный график разброса переменных.

```{r, echo=FALSE, warning=FALSE, error = F}

ggp <- ggpairs(df.train, upper = list(combo = 'box'))
print(ggp, progress = F)

```


```{r, echo=FALSE, warning=FALSE, error = F}

ggpairs(df.train[, c('Private', 'PhD', 'Books', 'Personal', 'Accept')],
aes(color = Private), upper = list(combo = 'box'))

```


Коробчатые диаграммы на пересечении *Accept* и *Private* показывают, что заявки подают больше в государственные вузы, нежели частные. Так же видно, что наблюдения распределены по значениям переменой *Private* неравномерно: группа частных вузов больше, чем группа государственных.



## Модели

```{r echo = F, warning = F, error = F}

model.1 <- lm(Accept ~ . + Private:Books + Private:PhD + Private:Personal,
              data = df.train)
summary(model.1)

```
Большпя часть переменных значима, однако есть и незначимые и от них надо избавиться. Вначале исключаем параметр *Personal*, так как у него самое большое р-значение. Далее исключаем факор *Books* Совместное влияние *Books:Private* исключаем. 


```{r echo = F, warning = F, error = F}

model.2 <- lm(Accept ~ PhD + Private + Private:PhD + Private:Personal,
              data = df.train)
summary(model.2)

```

В модели значимы практически все параметры, однако в модели есть незначимая объясняющая переменные. Вероятно, это из-за того, что подвыборки по уровням фактора *Private* очень маленькие. Попробуем сделать *Private* дискретной количественной переменной


```{r echo = F, warning = F, error = F}
df.train$Private <- as.numeric(df.train$Private)
df.test$Private <- as.numeric(df.test$Private)

model.3 <- lm(	Accept ~ .,
              data = df.train)
summary(model.3)
```


# Проверка остатков

```{r echo = F, warning = F, error = F}
# тест Бройша-Пагана
bptest(model.3)

# статистика Дарбина-Уотсона
dwtest(model.3)

# графики остатков
par(mar = c(4.5, 4.5, 2, 1))
par(mfrow = c(1, 3))

# график 1
plot(model.3, 1)

# график 2
plot(model.3, 4)

# график 3
plot(model.3, 5) 

par(mfrow = c(1, 1))

```
Судя по графику слева, остатки не случайны (гомоскедастичны), и их дисперсия непостоянна. В модели есть три влиятельных наблюдения: *University of Michigan*, *Purdue University at West Lafayette*, *Rutgers at New Brunwick*, – ни один из которых не выходит за пределы доверительных границ на третьем графике. Графики остатков заставляют усомниться в том, что остатки удовлетворяют условиям Гаусса-Маркова.


# Сравнение с kNN

```{r echo = F}
# линейная модель
# фактические значения y на тестовой выборке
y.fact <- College [-inTrain, ]$	Accept
y.model.lm <- predict(model.3, df.test)
MSE.lm <- sum((y.model.lm - y.fact)^2) / length(y.model.lm)


# kNN требует на вход только числовые переменные
df.train.num <- as.data.frame(apply(df.train, 2, as.numeric))
df.test.num <- as.data.frame(apply(df.test, 2, as.numeric))

# цикл по k
for (i in 2:50){
model.knn <- knn.reg(train = df.train.num[, !(colnames(df.train.num) %in% 'Accept')], 
                     y = df.train.num[, 'Accept'], 
                     test = df.test.num, k = i)
y.model.knn <-  model.knn$pred
    if (i == 2){
        MSE.knn <- sum((y.model.knn - y.fact)^2) / length(y.model.knn)
    } else {
        MSE.knn <- c(MSE.knn, 
                     sum((y.model.knn - y.fact)^2) / length(y.model.knn))
    }
}

# график
par(mar = c(4.5, 4.5, 1, 1))
# ошибки kNN
plot(2:50, MSE.knn, type = 'b', col = 'darkgreen',
     xlab = 'значение k', ylab = 'MSE на тестовой выборке', 
     ylim = c(4100000, 6500000))
# ошибка регрессии
lines(2:50, rep(MSE.lm, 49), lwd = 2, col = grey(0.2), lty = 2)
legend('topright', lty = c(1, 2), pch = c(1, NA), 
       col = c('darkgreen', grey(0.2)), 
       legend = c('k ближайших соседа', 'регрессия (все факторы)'), 
       lwd = rep(2, 2))

```

```{r, echo = FALSE}
mean(College$Accept)
```



Как можно видеть по графику, ошибка регрессии на тестовой выборке меньше, чем ошибка метода k ближайших соседей с k от 2 до 30. Далее с увеличением количества соседей точность kNN приближается к точности регрессии. Ошибка регрессионной модели на тестовой выборке очень мала и составляет

$$\frac{\sqrt{MSE_{TEST}}}{\bar{y}_{TEST}} = 0.03%$$

от среднего значения зависимой переменной. Для модели регрессии это может означать присутствие всех важных объясняющих факторов.




